【裁判字號】    95,保險,11
【裁判日期】    951110
【裁判案由】    給付保險金
【裁判全文】
臺灣臺中地方法院民事判決  95年度保險字第11號
原      告  甲○○
訴訟代理人  張柏山律師
複  代理人  洪煌村律師
被      告  保誠人壽保險股份有限公司
法定代理人  丙○○
訴訟代理人  乙○○
上列當事人間請求給付保險金事件，本院於95年10月27日言詞辯
論終結，判決如下：
    主      文
原告之訴及假執行之聲請均駁回。
訴訟費用由原告負擔。
    事實及理由
一、原告主張：
（一）原告前辦理訴外人慶豐銀行股份有限公司（下稱慶豐銀行
      ）信用卡，由慶豐銀行致贈被告為保險人之人身意外傷害
      保險數月之保費，於期滿前，經被告公司業務人員以電話
      推銷，再於民國92年4月24日向被告公司投保保單號碼000
      00000號之「保誠人身意外傷害保險」（下稱系爭保險契
      約），保險金額新台幣（下同）200萬元，保誠人身意外
      傷害住院醫療定額給付附加條款10計劃，保費計8,868元
      ，月繳724元，並以原告所有慶豐銀行信用卡按月扣款。
      原告於92年4月間任職於臺中縣烏日鄉○○路○段84號訴外
      人致佳股份有限公司（下稱致佳公司），擔任塑膠射出技
      術員，93年2月25日上午7時許，原告如同往常到致佳公司
      上班，並啟動射出機進行預熱，因發現粉碎機刀片必需維
      修，乃關閉粉碎機進行刀片維修，拿放置於粉碎機開關旁
      之維修工具，不慎碰觸粉碎機開關，致原告左手腕關節以
      上遭粉碎機絞斷，經財團法人仁愛綜合醫院救治後進行左
      前臂截肢手術。原告所受一上肢腕關節以上缺失之傷害，
      乃非由疾病引起之外來不可預見之突發事故所致，為系爭
      保險契約所定第3級殘障程度，依約定給付比例為投保金
      額之百分之50，原告投保之人身意外傷害保險金額為200
      萬元，是原告自得依系爭保險契約第2條、第6條之約定，
      請求被告給付100萬元之保險金。另原告於93年3月9日向
      被告申請理賠保險金100萬元，依系爭保險契約第14條第2
      項之約定，被告應於收齊所需文件後15日內給付，逾期應
      按年利一分加計利息，惟被告置之不理，原告自得依條項
      之約定請求被告給付遲延利息。
（二）對於被告抗辯之陳述：
      (1)原告任職於致佳公司期間，每月實領薪資平均額為31,5
        74元，業餘經常受聘於婚宴、喜慶、廟會舞台表演，每
        月至少有10次之多，每次至少2,000元之收入，故每月
        之額外收入至少約為2萬元左右。原告於92年10月間積
        欠金融機構之信用卡及現金卡金額約計535, 000元，93
        年1月間，原告受傷前積欠金融機構之信用卡及現金卡
        金額約計增加至795,000元，係因原告增加支出國泰人
        壽保險股份有限公司（下稱國泰人壽）及美商康健人壽
        股份有限公司（下稱康健人壽）保費。原告早與前妻江
        美玉離異，2人所生婚生子女全由江美玉監護扶養，另
        原告母親李蘇暖生前居住於南投縣竹山鎮老家，由原告
        之弟李瑞科扶養，原告並無須扶養之親屬，收入部分可
        由原告自由運用，故原告有能力支付保險費。
      (2)原告因國泰人壽業務員李佩璇於92年間多次前往致佳
        公司向致佳公司負責人李文璣收取保費，而與當時致佳
        公司會計李釩溱及原告認識，期間李佩璇乃向原告及李
        釩溱推銷信用卡，原告在李佩璇請託下，乃辦理國泰世
        華銀行信用卡一張，嗣李佩璇再以投保國泰人壽之保險
        ，用國泰世華銀行信用卡繳交保險費有優惠為由，行銷
        國泰人壽之保險契約，經李佩璇一再向原告遊說，原告
        始於92年12月15日投保國泰利本年年終身保險10萬元，
        並附加金平安保險契約、全心住院日額健康保險附約，
        傷害死殘保險金額500萬元，住院日額2,000元，保順保
        險費豁免附約、全心住院日額醫療保險附約，年繳保費
        共計79, 349元，嗣雙方同意自93年2月10日起，傷害死
        殘保險金額追加為1,000萬元，總保費變更為年繳85,54
        8元，其繳費方式由原告所有國泰世華銀行之信用卡一
        次直接扣款。因南山人壽保險股份有限公司（下稱南
        山人壽）業務人員李旻娟於92年2月6日前往原告任職之
        致佳公司，向原告招攬保險，經其遊說後，原告始投保
        南山不分紅平準型終身壽險100萬元（月繳保費410元）
        、住院醫療保險契約計畫10（月繳保費277元）、南山
        手術醫療保險3,000元（年繳保費203元）、南山住院費
        用給付保險300元（月繳保費69元）、南山新人生意外
        傷害保險600萬元（年繳保費956元）、傷害醫療保險金
        -無社會保險3萬元（月繳保費82元）、南山意外傷害醫
        療日額給付附加條款3千元（月繳保費217元），以上計
        月繳保費2,214元，總年繳保費26,568元，其繳款方式
        為原告每月匯款給南山人壽；原告嗣後覺得保單並不理
        想，想辦理退保，請求退還保費，惟業務人員告知投保
        已生效，不得退保，原告只好勉強接受該份保約。因
        富邦產物保險股份有限公司（下稱富邦產物）業務經理
        李瑜慧至致佳公司向原告招攬，原告始於93年2月13日
        投保個人責任保險金額5萬元，附加個人傷害保險500萬
        元、傷害住院醫療保險金每日2,000元、加護病房保險
        金每日2,000元、住院慰問金每次事故5,000元，總計年
        繳保費6,905元，由富邦產物業務員李瑜慧親至致佳公
        司向原告收取年繳保費。因於92年間向萬通銀行辦理
        現金卡，免費獲贈萬通銀行與康健人壽共同規劃之「萬
        事通現金卡」專案消費借貸團體傷害保險30萬元之保障
        ，上開獲贈保險期滿前，經康健人壽行銷人員92年12月
        19日主動以電話行銷保險，經其遊說後，原告始投保康
        健團體保險計畫（包含團體傷害保險300萬元、團體住
        院補償保險今日額給付3,000元及團體一年定期防癌保
        險20萬元，嗣於93年2月11日經康健人壽電話行銷人員
        主動招攬，告以原告保費便宜，原告始再向康健人壽加
        保團體一年定期人壽保險300萬元（每月保費726元）、
        康健團體傷害保險700萬元（每期保費585元）及團體住
        院補償保險1,000元（每期保費163元），是原告經康健
        人壽公司電話行銷人員招攬，合計向康健人壽投（加）
        保1,000萬元之團體傷害保險，此有康健人壽團體一年
        定期壽險保障計畫（GTL）申請書所載：「上述內容係
        根據被本/被保險人於93年2月11日11時15分，經美商康
        健人壽電話行銷部人員J2電話陳述要約、紀錄」等情可
        憑。因美商美國人壽股份有限公司台灣分公司（下稱
        美商美國人壽）業務人員以保費便宜保障又多，向原告
        電話行銷招攬，原告始於93年2月4日向該公司投保個人
        傷害險300萬元（月繳保費850元），附加傷害醫療保險
        金日額2,000（月繳保費336元），總計月繳保費1,186
        元，年繳14,232元，繳費方式係以原告所有中華商業銀
        行信用卡按月扣繳，此有94年6月24日美國人壽臺灣分
        公司美壽鼎字第94032號函可憑，足證均非原告主動投
        保。
      (3)本件原告業經證明所受截肢傷害係一意外事故所致，如
        認原告需再就此負舉證責任，無異違反民事訴訟法第27
        7條但書之規定，而有顯失公平之情況。蓋原告突然遭
        遇意外傷害，事發現場並無他人，如何能預先保全或保
        留證據，進而苛責原告應與一般事件負相同之舉證責任
        ，是被告抗辯原告未盡舉證責任，自屬無據。又依經驗
        法則，如原告預謀自殘詐騙保險公司之保險理賠時，於
        本件情形必用利器將整隻手掌砍斷，留下一完切面，以
        減少自身疼痛，或選擇一較不具威脅生命之方式為之，
        惟本件原告係因粉碎機將手掌絞入機器內，手掌及手指
        均遭絞碎，臉部亦受有傷害，此等疼痛已無法想像，且
        更有可能因絞碎機持續運轉，並將手臂等部分絞入機器
        內，致發生死亡結果。是本件果原告自殘謀取保險理賠
        ，亦應另尋他途，始為合理，益見本件原告所受之一上
        肢腕關節以上缺失，確係意外所致。
（三）聲明：被告應給付原告100萬元及自93年3月28日起至清償
      日止，按年息百分之10計算之利息，並以供擔保為條件之
      假執行宣告。
二、被告則以：
（一）依系爭保險契約保險單條款第2條之約定，意外傷害必須
      非疾病所引起之身體傷害，且須為外來突發事故所致之傷
      害，始足當之。然原告並未舉證證明係發生意外事故致殘
      廢，原告所提出之診斷證明書僅能證明原告診療之事實，
      至該症狀是否確因意外事故所致，仍有疑義。蓋造成傷害
      之結果，除來自真正傷害之意外事故外，亦可能出於被保
      險人本身之故意行為或其他道德危險。原告既無法舉出相
      當之證據以實其說，不得僅憑殘廢之結果而謂對「意外」
      一事已盡其舉證之責任。
（二）本件原告投保過程、所述事故發生經過及事發後之急救過
      程有違常情：
    １、原告於92年4月前曾失業2至3年，有多筆欠款，並申辦
        多家信用卡，係以卡養卡方式生活，經濟狀況明顯不佳
        ，就連系爭保險契約之保費700餘元亦常常因無法扣款
        而延繳，此經原告於另案訴請國泰人壽給付保險金事件
        之本院94年度保險字第16號審理時自承在案，足見原告
        投保前之經濟狀況非佳。然原告竟於事故發生前之1、2
        週內，密集向如國泰人壽、保誠人壽、美商康健人壽、
        美商美國人壽、南山人壽、富邦產物等保險公司投保意
        外傷害險，年繳保費高達159,697元，保險金額高達3,
        600多萬元，且投保後在短時間內即湊巧發生本件傷害
        ，其投保動機及本件是否意外事故所致，即非無疑。
    ２、原告描述之事發細節與常理不符。原告對其究以何物如
        何誤觸開關，當時左手放置在粉碎機內做何事等情，前
        後所述不一，尚非無疑。且既僅摸到鐵鎚柄，尚未將之
        拿高，該鐵鎚又何能誤觸開關？又依仁愛醫院之手術紀
        錄單所示，原告係在左額頭處有撕裂傷，而依原告前開
        所述，當時係以右手去取左手邊之鐵鎚而誤觸開關力導
        致滾筒轉動，致左手遭捲入，則原告之臉孔必然瞬間貼
        近機器，受傷之額頭必然位於右額處，始合常情，為何
        反係左額受傷？另依證人李釩湊之證詞，向來致佳公司
        之刀片均送往恆志公司磨刀，何以原告於93年2月25日
        一反慣例由其自行磨刀安裝？以上種種原告所述實有不
        合理之處。
    ３、原告發生事故地點在臺中縣烏日鄉○○路○段84號，距
        離最近之醫療機構應為烏日澄清醫院（地址：臺中縣烏
        日鄉○○路419號），或中山醫學大學大慶院區（地址
        ：臺中市○區○○○路1段110號）、臺中市宏恩醫院（
        住址：臺中市○區○○路2段38之13號）、臺中市宏恩
        醫院龍安分院（地址：臺中縣南區○○路145巷2號），
        以原告處於如此緊急之情況，衡情應至最近之醫院處理
        ，以便急救，惟原告竟至距離較遠之臺中縣大里市仁愛
        綜合醫院就醫，此有違經驗法則。
（三）與本件同一事實之原告訴請國泰人壽給付保險金事件，經
      本院94年度保險字第16號、台灣高等法院台中分院95 保
      險上字第6號以原告未就意外事故之發生善盡舉證責任，
      原告所述之意外事故經過，依經驗及論理法則判斷，前後
      敘述不一，確有不合理之處等，駁回原告之訴，被告請求
      援用上開案件之證據。綜上，本件應可合理懷疑原告係因
      經濟不佳而自殘，以領取高額保險金等語，資為抗辯。
（四）聲明：駁回原告之訴及假執行之聲請；受不利判決，願供
      擔保，請准宣告免為假執行。
三、兩造不爭執之事實
（一）原告於92年4月24日與被告簽訂系爭保險契約。
（二）原告於93年2月25日在所任職之致佳公司，啟動射出機進
      行預熱，發現粉碎機刀片必須維修，於關閉粉碎機進行刀
      片維修時，左手腕遭粉碎機絞斷，經送醫急救後，受有左
      前臂壓碎傷截肢之傷害。
（三）原告前揭傷勢，符合系爭保險契約所定第三級殘廢程度。
四、兩造爭執之事項
（一）原告所受之傷害是否屬系爭保險契約所屬之意外傷害？
五、本院之判斷
（一）本件原告主張：伊於系爭保險契約之有效期間內受有左前
      臂壓碎傷截肢之意外傷害，符合系爭保險契約所約定之第
      3級殘廢程度，依前開保險契約條款之約定請求給付殘廢
      保險金等語。被告雖不爭執原告受有前揭殘廢傷害之事實
      ，惟抗辯：原告未舉證證明係發生意外事故致殘廢，原告
      所述之意外事故經過，前後不一，確有不合理之處，應可
      合理懷疑原告係因經濟不佳而自殘，藉以領取高額保險金
      等語。查系爭保險契約第2條第1約定：「被保險人於本契
      約有效期間內，因遭受意外傷害事故，致其身體蒙受傷害
      而致殘廢或死亡時，依照本契約的約定，給付保險金。」
      、「被保險人於本契約有效期間內遭受第2條約定的意外
      傷害事故，自意外傷害事故發生之日起180以內致成附表
      所列29項殘廢程度之一者，本公司給付殘廢保險金，其金
      額按該表所列之給付比例計算。」，有原告所提出之「保
      誠人身意外傷害保險保險單條款」附卷可稽（見本院卷第
      11頁）。依此約定，原告得向被告請求給付保險金之前提
      為其所受前揭左前臂壓碎傷截肢之殘廢傷害，係「遭受意
      外傷害事故」所致，是兩造之主要爭執在於：原告所受之
      前揭傷害，是否係遭受意外傷害事故所致。
（二）而所謂「意外傷害事故」，依系爭保險契約第2條第2項之
      約定，「指非由疾病所引起之外來突發事故」而言。按人
      之傷亡有出於內在原因，亦有出於外在原因，內在原因係
      指器官老化疾病及細菌感染而言，外在原因係指內在原因
      以外之一切事由。故凡事故不屬於內在原因者，除非保險
      契約特予除外，否則均應屬意外保險承保範圍，準此，若
      意外保險契約之受益人，已能證明被保險人之傷亡非屬內
      在原因者，即應認為受益人已盡舉證責任。查原告於93年
      2 月25日在所任職之致佳公司，啟動射出機進行預熱，發
      現粉碎機刀片必須維修，於關閉粉碎機進行刀片維修時，
      左手腕遭粉碎機絞斷，經送醫急救後，受有左前臂壓碎傷
      截肢之傷害等情，業據原告提出診斷證明書及照片為證，
      並為被告所不爭執，顯見原告所受前揭傷害係遭粉碎機絞
      斷此一外在原因所致，非內在原因之器官老化、疾病或細
      茵感染所致，是若無反證，應認原告前揭傷害係意外突發
      事故所致。否則，在意外事故發生時只有被保險人一人在
      場之情況下，若保險人否認其所受之傷害係突發事故所致
      ，而一律強求被保險人或受益人除必須舉證證明被保險人
      所受之傷害係非由疾病所引起之外在原因所致外，尚需證
      明係意外之突發事故所致，似有顯失公平之情。
（三）惟被告已以本件原告投保過程、所述事故發生經過有違常
      情等語置辯，並舉與本件同一事故之本院94年度保險字第
      16號（下稱另案一審）、台灣高等法院台中分院95保險上
      字第6號（下稱另案二審）之卷證資料為證。是本件應進
      一審究者為被告所舉之證據，能否動搖原告前揭所主張之
      事實。茲分述如下：
  １、關於原告投保之動機
      原告主張：伊任職於致佳公司期間，每月平均實領薪資
        31, 574元，業餘經常受聘於婚宴、喜慶、廟會舞台表
        演，每月至少有10次之多，每次至少2,000元之收入，
        每月之額外收入至少約為2萬元左右，伊不需扶養母親
        及子女，有能支付保險費等語，固據其提出致佳公司員
        工薪資表、喜慶照片及戶籍謄本為證（見本院卷第202
        至218頁），惟其所提之照片僅能證明有表演之事實，
        尚不能證明有前開收入。況原告於本院審理時自認：伊
        92年10月間積欠金融機構之信用卡及現金卡金額約計53
        5,000元；93年1月間，伊受傷前積欠金融機構之信用卡
        及現金卡金額約計增加至795,000元等語（見本院卷第
        193頁）。於另案一審審理時陳稱：伊受傷前，沒有什
        麼存款，均使用現金卡，以卡養卡；伊在仁愛醫院的醫
        藥費1萬多元是同事唐銘滄先幫伊支付的，那時剛好伊
        手中沒有現金等語（見另案一審卷一第l82、183、223
        頁），自認事故發生並無存款，且以卡養卡，甚至事發
        後之醫藥費亦無力支付。核與證人唐銘滄於另案一審審
        理時結證稱：伊與原告以前是同事關係，原告受傷住院
        的醫藥費是伊幫原告出的，因為原告到處借不到錢，伊
        看原告可憐，又急於出院，所以借錢給原告辦出院；借
        原告醫藥費之前，也曾經借原告6萬元，在這之前又曾
        出借一萬元予原告，原告向伊借6萬元時說是要去繳現
        金卡的錢等語（見另案一審卷一第220頁），證述原告
        曾多次向其借貸金錢之情相符。且原告於92年間僅申報
        財產所得210,307元，93年間並無其申報所得資料，有
        財政部台灣省中區國稅局大屯稽徵所函文暨所附之原告
        92年度綜合所得稅結算申報書、綜合所得稅核定通知書
        及93年度綜合所得稅籍資料清單附卷可稽（見本院卷第
        255至258頁）。原告於本院審理時亦自承：名下沒有不
        動產，原有一台車子，已出售，但未辦過戶，93年間之
        收入未達申報所得稅之標準，故未申報等語（見本院卷
        第150、261頁），足認原告投保前經濟狀況非佳。又本
        件發生於93年2月25日，而原告於本件事故發生前相距
        12至21日間，分別於93年2月ll日向美商康健人壽、於
        93年2月4日向美商美國人壽、於93年2月6日向南山人壽
        、於93年2月13日向富邦產物投保意外險，合計所投保
        之意外傷害保險總保額為3600萬元，壽險為320萬元，
        保費年繳159,697元，此為原告所不爭執。果爾，原告
        於經濟狀況不佳之時，竟於事故發生前不到一個月之內
        ，密集向多家保險公司投保意外傷害險，平均每月需繳
        納1萬多元之保險費，投保金額且高達3600萬元，投保
        後短期內即發生本件傷害，被告辯稱：原告投保動機有
        違常情等語，自係合理之懷疑。
      證人即致佳公司會計李釩溱於另案一審審理時結證稱：
        調解內容是老闆陳文璣與原告事先談好，當天老闆即攜
        20 萬元前往調解委員會等語（見另案一審卷第130頁）
        。與原告於另案一審審理時陳稱：伊係在調解委員會才
        與陳文璣談妥20萬元，伊不知為何陳文璣那麼剛好帶20
        萬元到現場云云（見另案一審卷第132頁）不同。但陳
        文璣當日調解時恰帶20萬元，未免過於巧合，顯見陳文
        璣帶20萬元至調解委員會調解，應係如證人李釩溱所述
        ，係與原告事先談妥。此本無可議之處，惟原告何以掩
        飾前往調解委員會協談過程中先行與陳文璣談妥之過程
        ，即不免啟人疑竇。再參以原告之女李宥萱及證人唐銘
        滄於另案一審審理時均證稱：原告受傷後，曾表示願給
        付唐銘滄300萬元等語（見另案一審卷二第133頁），雖
        其二人對原告所稱給付原因證述不一，但以原告當時尚
        需向證人唐銘滄借貸款項支付醫藥費用之經濟窘迫情狀
        ，其願給付證人唐銘滄300萬元，證人唐銘滄於94年6月
        30日於另案一審所提出書狀內容及原告受傷後反要求送
        往遠距離之醫院就診等情以觀，在在足以證明原告投保
        之動機不單純。至於原告主張：係保險公司主動邀約投
        保或因辦理信用卡、現金卡所附贈保險之延伸等語，縱
        屬實，原告願意接受要約同意投保，仍無礙對其動機之
        質疑。
  ２、關於原告受傷之經過
      原告對於其受傷之經過，先在國泰人均壽進行理賠調查
        時陳稱：「工廠開門後，塑膠射出機暖機，因粉碎機自
        92年4月2日到職當天至93年2月25日都還沒有換，便拔
        兩片較鈍之刀片用手工磨利，磨好裝完第l片，正要裝
        第2片時，磨刀片的工具放在開關旁，應是工具碰到開
        關，當時未注意總電源有無關閉，發現機器在轉時，才
        趕快用右手關開關（左手在機器內放刀片），停機後先
        自行用衛生紙包住傷口．．．後來回憶鐵鎚放在左邊開
        關處，左手裝刀片，右手要拿鐵鎚時，應是鐵鎚碰到開
        關才轉動」等語（見另案一審卷二第45、46頁）。惟於
        另案一審準備程序中勘驗原告向保險公司人員解說並實
        際操作機器之光碟，原告於影片中係陳稱：「受傷當時
        左手在滾筒內忘記在摸什麼東西，右手要去拿鐵鎚來把
        刀片敲平等語（見另案一審卷二第142頁）；復於另案
        一審勘驗庭時陳稱：「在更換第二片（刀片）時，當時
        左手在滾筒內挪刀片，右手去拿放在左側綠色按鈕（啟
        動按鈕）旁邊的鐵鎚，鐵鎚可能誤觸該綠色按鈕，導致
        滾筒開始捲動」、「（問：誤觸開關時，鐵鎚是否拿在
        手上？）我應該只是摸到鐵鎚柄，手還沒有離開左側開
        關的地方，機器就啟動了，所以我當時並沒有將鐵鎚拿
        高」等語（見另案一審卷二第141至143頁）。依原告前
        揭敘述，原告對其究係以何物、如何誤觸開關，當時左
        手放置在粉碎機內做何事等情，前後不一，已非無疑。
        況其於另案二審審理時復稱：係以電動平面磨石機磨好
        刀片，再裝回機器等語（見另案二審卷第106頁反面）
        ，證人李釩溱於另案二審審理時亦證稱：致佳公司有二
        種電動磨石機等語（見另案二審卷第l07頁）。另依本
        件機器照片（見另案一審卷一第27至33頁）以觀，該電
        動磨石機應不可能置於本件機器開關之旁，足見上訴人
        於理賠調查時所稱，因磨刀片之工具放開關旁而碰觸開
        關等語，應非可採。
      原告於另案一審審理時自承：刀片放入粉碎機時，已先
        用螺絲鎖好八分緊等語（見另案一審卷二第143頁），
        果爾，衡情該刀片應無搖晃不穩，須以左手扶住固定之
        必要。設刀片於此情形下，尚有鬆脫掉落之可能，而須
        以手固定，則原告所須使用之工具應為扳手，亦即以扳
        手將之固定，而非使用鐵鎚敲打刀片，是原告並無將鐵
        鎚置於機器旁邊之理。另外，原告陳述在更換第二片（
        刀片）時，當時左手在滾筒內挪刀片，右手去拿放在左
        側綠色按鈕（啟動按鈕）旁邊的鐵鎚，鐵鎚可能誤觸該
        綠色按鈕，導致滾筒開始捲動之情，如果屬實，該刀片
        既能挪動，於機器啟動後，刀片何以未飛脫或卡住於機
        器外緣，而能將原告之左臂切斷，並繼續轉動至機器內
        部深處？再者，本件粉碎機之製造商為恆志公司，如果
        刀片鈍了，就由原告或另一位廠長林瑞卿負責把刀片拆
        下來由證人李釩溱拿去恆志公司磨刀片，原告曾經在致
        佳公司工作及離職過兩次，第三次是92年4月到致佳公
        司任職，原告92年到致佳公司任職後，證人李釩溱並未
        送刀片去磨過等情，此據證人李釩溱於另案一審審理時
        結證證述在卷（見另案一審卷二第131頁），何以原告
        卻於93年2月25日一反慣例由其行拆卸刀片磨刀並按裝
        ？再本件粉碎機機型與恆志公司出產型錄上A-10機型類
        似，該機型有一個安全開關用以防止上、下蓋打開的阻
        止機器運轉之安全裝置，即上、下蓋打開時，安全開關
        會自動上揚中斷電源，粉碎機均不會動作，即使按下開
        關亦不會動作；而更換刀片因必須掀起上蓋，故安全開
        關會自動斷電，縱使按下啟動開關亦無法運轉；另安裝
        刀子時首先調整刀片的位置，除了使用扳手鎖緊螺絲外
        ，並不須使用其他工具敲平等情，有恆志公司函文一份
        可憑（見另案一審卷二第171至173頁）。原告於另案二
        審審理時亦陳稱：伊從事塑膠射出工作近12年左右，塑
        膠射出之機器均含有銳利之刀具，伊一開始使用本件機
        器，就是打開蓋子仍能運轉，公司內只有本件發生事故
        之粉碎機等語（見另案一審卷第126頁反面、第127頁）
        。且本件粉碎機係於93年2月25日本件事故7、8個月前
        始購入，亦即係於92年6、7月間購入，原告自92年4月
        第三度進入致佳公司上班，所有訂單均由原告一人生產
        ，即實際上操作機器者僅原告一人等情，亦經證人李釩
        溱於另案一、二審審理時結證在卷（見另案一審卷二第
        131頁、另案二審卷第107至108頁）。綜合以上恆志公
        司之函文、原告之陳述及證人李凡溱之證述，足見致佳
        公司唯一之本件粉碎機係原告進入該公司後所購入，並
        為原告一人單獨操作、使用，其他公司人員均未參與，
        是縱本件粉碎機自購入之始，於操作時，其安全開即喪
        失功能，原告理應明知上情，其復有多年工作經驗，當
        知安全開關喪失功能之危險性，且須經常使用公司內唯
        一之本件粉碎機，何以長達8個月中，均未修理安全開
        關，而貿然取刀磨刀，顯然不顧及工作上身體之安全，
        亦顯與常有悖。
      另原告欲以右手拿取放置在粉碎機左邊之鐵鎚時，為何
        不先將其左手伸出機器外，再轉動身體去取鐵鎚？反以
        右手越過左手, 成一交叉違反人體工學不順之手勢拿取
        鐵鎚，顯常情有悖。觀諸有一般爭議之保險理賠事故，
        均係左手左腳受傷，蓋一般人使用右手右腳，較無礙生
        活，故若有自殘之情，常傷害左手左腳。再者，依原告
        於理賠調查時所製之光碟片所示及原告於另案二審審理
        時自承，本件事故發生時，尚有房東太太於同屋內，距
        其約十公尺左右，伊受傷時，房東太太不知情，至其跑
        至門口並呼叫房東太太，房東太太才知道等情。惟衛諸
        常情，人於無防衛狀態下，突受利刃絞碎手腕之劇痛，
        必椎心泣血，當無不驚恐而高聲呼救之理、甚或呆立原
        處以待救援，乃依原告前開所述，其受傷時均未有此種
        反應，甚至未驚動同一屋內相距僅10公尺之房東太太，
        反獨至跑至屋外門口後，方呼叫房東太太幫忙找救護車
        ，顯悖於常理。
（四）綜上所述，原告於經濟狀況不佳、常需賴借款還債之時，
      竟於事故發生前一、二週內，密集向多家保險公司投保意
      外傷害險，保險金額高達3600萬元，投保後短期內即生本
      件傷害，其所述傷害發生過程復有可疑之處，是其投保動
      機可疑，所受傷害是否意外事故所致，不能無疑。被告抗
      辯：本件應可合理懷疑原告係因經濟不佳而自殘，以領取
      高額保險金等語，應可採信。從而本件原告所受之殘廢傷
      害，尚難認屬系爭保險契約所約定之遭受意外事故所致，
      原告依前揭保險契約之法律關係，請求被告給付原告100
      萬元及自93年3月28日起至清償日止，按年息百分之10 計
      算之約定遲延利息，於法無據，應予駁回。原告之訴既經
      駁回，其假執行之聲請亦失所依附，應併予駁回。
六、結論：原告之訴為無理由，依民事訴訟法第78條判決如主文
    。
中    華    民    國    95    年    11    月    10    日
                  民事第三庭  審判長法  官  張瑞蘭
                                    法  官  林靜芬
                                    法  官  黃渙文
以上正本係照原本作成
如對本判決上訴，須於判決送達後20日內向本院提出上訴狀
中    華    民    國    95    年    11    月    10    日
                                    書記官


司法院資訊處製作；財團法人民間司法改革基金會備份。
